【裁判字號】    95,簡上,133
【裁判日期】    950619
【裁判案由】    傷害
【裁判全文】
臺灣桃園地方法院刑事判決             95年度簡上字第133號
上  訴  人
即  被  告  甲○○
上列上訴人因傷害案件，不服本院中壢簡易庭於民國94年12月30
日所為之94年度壢簡字第1334號簡易判決（聲請簡易判決處刑案
號：臺灣桃園地方法院檢察署94年度偵字第11163號）提起上訴
，本院管轄之第二審合議庭，判決如下：
    主  文
上訴駁回。
甲○○緩刑貳年。
    事  實
一、緣甲○○與乙○○分住在桃園縣平鎮市○○路○段411巷19號
    5 樓及4 樓，互為上下樓之鄰居關係，二人平日即相處不睦
    。民國94年4 月17日下午5 時30分許，在渠等上揭住處4 至
    5 樓之樓梯間內，因乙○○指摘甲○○適才騎機車返家，以
    機車碰撞公寓大門進入，會造成聲響及有毀損大門之虞等語
    ，二人因而發生口角爭執，及竟均基於傷害之犯意，以徒手
    方式互毆，致甲○○受有右肩閉鎖性脫臼、頭部錯傷及臉、
    腹部、耳後、左膝擦傷等傷害（乙○○傷害部分業經本院以
    94年度壢簡字第1334號簡易處刑判決，判處拘役15日確定）
    ，則乙○○受有雙上肢、右背部多處擦傷，及腹部、臉頸部
    挫傷等傷害。案經甲○○、乙○○分後報警處理，始查悉上
    情。
二、案經甲○○、乙○○分別均訴由桃園縣政府警察局平鎮分局
    報請臺灣桃園地方法院檢察署檢察官偵查起訴。
    理  由
壹、證據能力部分
一、按被告以外之人於審判外之言詞或書面陳述，除法律有規定
    者外，不得作為證據。被告以外之人於審判外之陳述，雖不
    符前 4條（指刑事訴訟法第159條之1至第159條之4）之規定
    ，而經當事人於審判程序同意作為證據，法院審酌該言詞陳
    述或書面陳述作成時之情況，認為適當者，亦得為證據。刑
    事訴訟法第 159條第1項、第159條之5第1項，分別定有明文
    。查被告於準備程序、審理程序，對於公訴檢察官所提出之
    證人即告訴人乙○○分於警詢及偵訊中書面陳述筆錄，及其
    他如壢新醫院所出具之診斷證明書及病歷影本等文書證據，
    均不爭執證據能力，依前述「同意性」之傳聞法則例外規定
    ，被告以外之人於審判外之書面陳述均具證據能力。
二、按被告之自白，非出於強暴、脅迫、利誘、詐欺、疲勞訊問
    、違法羈押或其他不正之方法，且與事實相符者，得為證據
    。被告陳述其自白係出於不正之方法者，應先於其他事證而
    為調查。該自白如係經檢察官提出者，法院應命檢察官就自
    白之出於自由意志，指出證明之方法。刑事訴訟法第156 條
    第1項、第3項分別定有明文。查被告對於公訴檢察官提出被
    告警詢、偵查訊問筆錄之證據能力不爭執，本院亦查無明顯
    事證檢察官及警察機關於製作該等筆錄時，有對被告施以不
    正方法之情，是被告審判外之陳述係出於任意性，具證據能
    力。
貳、證明力部分
一、訊據被告甲○○固不否認於上揭時地與告訴人乙○○發生口
    角爭執之事實，惟矢口否認有何傷害犯行，辯稱（略以）：
    並未毆打乙○○，乙○○所受傷害亦非其所致，而且是乙○
    ○動手打人，並非其打人云云。然查上揭事實，業據證人即
    告訴人乙○○於本院審判時證述情節大致相符，並有乙○○
    之壢新醫院診斷書及病歷附卷可考，乙○○並結證稱（略以
    ）：當日我回家，尚未進家門時，甲○○在稍後回家，因甲
    ○○以機車撞開大門造成聲響，我在4 、5 樓樓梯間勸他不
    要如此，他腦羞成怒罵我，我回話後，他先衝下來踢我左腹
    部，進而在空間狹窄的樓梯間發生拉扯，所以造成雙方傷害
    ，我不想事情鬧大，所以沒有先告甲○○等語。又由本院依
    公訴檢察官聲請，所調閱壢新醫院之被告及乙○○病歷影本
    觀之，被告急診病歷所記載之就醫時間係當日下午5 時36分
    ，乙○○則係當日下午5 時46分，二者僅相距10分，距離二
    人互毆時間亦相差不遠，可見乙○○應係案發後隨即前至醫
    院驗傷，並非經甲○○至警局提出傷害告訴，始於其後驗傷
    ，亦對之提出告訴，其傷害結果當非虛捏，是被告甲○○空
    口辯稱乙○○捏造傷勢，又無法提出證據以實其說，益證乙
    ○○之上述傷害應係受被告毆打及二人發生拉扯所致。復經
    本院當庭勘驗證人乙○○所提出之監視錄影帶，當日係被告
    及其妻返家，被告騎乘機車，由被告之妻將大門門鎖打開，
    被告騎機車將門頂開，並騎車進入1 樓樓梯間等情明確無誤
    ，有勘驗筆錄在卷可憑，足見證人所述，係因為勸告甲○○
    上揭行為，進而發生口角及拉扯爭執之情，亦非虛媾，已足
    證二人發生爭執之近因確係肇因於此甚明。被告上揭並未毆
    打乙○○之辯詞，與事實不符，不足採信。至被告甲○○及
    告訴人乙○○均互指係對方先動手等情，顯另有主張正當防
    衛之情，此涉及對被告利益有重大關係之事項，仍有調查之
    必要，且公訴檢察官亦就此有利被告之事項，於調查證據程
    序時，一併詰問證人乙○○，經調查證據結果，本件仍無法
    證明係何人先行動手，除詰問證人乙○○外，被告又無法指
    出其他證明正當防衛存在之積極或消極證據，而被告、告訴
    人二人傷害結果確係對方所造成，已堪證明。按正當防衛必
    須對於現在不法之侵害始得為之，侵害業已過去，即無正當
    防衛可言。至彼此互毆，又必以一方初無傷人之行為，因排
    除對方不法之侵害而加以還擊，始得以正當防衛論。故侵害
    已過去後之報復行為，與無從分別何方為不法侵害之互毆行
    為，均不得主張防衛權。最高法院30年上字第1040號判例同
    此意旨。是本件既無從證明係何方先為不法侵害，對此二人
    已先由檢察官證明係互毆，亦即互有傷害犯為之構成要件事
    實，其正當防衛事由存在與否之阻卻違法性成立之反面事實
    ，如經調查結果仍無從證明係何方先有不法侵害時，應排除
    「有疑唯利被告」原則之適用。綜上所述，被告與告訴人乙
    ○○既係互毆之情，而被告行為有無正當防衛之情，無從證
    明，本件事證明確，被告犯行堪予認定，應依法論科。
二、核被告所為，係犯刑法第277條第1項之傷害罪。原審簡易判
    決以被告罪證明確，判處被告拘役10日，並諭知易科罰金之
    折算標準，參酌原審就該案另一被告，即傷害被告甲○○之
    乙○○傷害犯行，所判處之拘役15日，並諭知易科罰金之折
    算標準之刑。原審判決顯已審酌二人係因鄰居平日相處之細
    故而生爭執，且係告訴人主動尋找被告理論，及被告所受右
    肩閉鎖性脫臼等傷害，較告訴人僅受挫、擦傷更為嚴重等犯
    罪之動機、目的、手段及犯罪所生危害等一切情狀，從輕量
    處如前所述之刑。是不論認事用法及量刑，經核均合法且無
    不當。被告上訴意旨仍爭執其未為傷害犯行，核無理由，應
    予駁回。惟本院考量案發當時被告已屆74歲高齡，告訴人則
    係32歲正值年壯之期，再由被告身體傷害顯較告訴人為重等
    情觀之，更足以證明二人彼此力量懸殊，若非一時激情，被
    告斷無冒以年老體邁之軀而與告訴人互毆之理，且正如公訴
    檢察官所言，本件係肇因於告訴人乙○○主動找被告理論，
    而發生衝突，被告係處於被動之狀態等語。本件被告年屆高
    齡，不僅未曾受有期徒刑以上刑之宣告，且無任何犯罪之前
    科紀錄，有臺灣高等法院被告全國前案紀錄表1 件附卷可查
    ，堪認素行甚佳，雖被告未賠償告訴人乙○○，惟同樣經法
    院判決傷害被告甲○○之乙○○亦未賠償被告，本院以為，
    被告經此次起訴審判之教訓，當信其不致有再犯之虞，願予
    被告自新及警惕之機會，是本案不論就一般預防或特別預防
    功能言，均認原審簡易判決所宣告之刑，以暫不執行為適當
    ，爰同意檢察官之請求，併諭知緩刑2 年，予被告自新之機
    會。
據上論斷，應依刑事訴訟法第455條之1第3項、第368條，刑法第
74條第1款，判決如主文。
本案經檢察官林鈺雄到庭執行職務。
中    華    民    國    95    年    6    月    19    日
                  臺灣桃園地方法院刑事第六庭
                      審判長  法  官  林  孟  宜
                              法  官  陳  永  來
                              法  官  錢  建  榮
以上正本證明與原本無異。
不得上訴。
                              書記官  劉  寶  霞
中    華    民    國    95    年    6    月    19    日
附錄本案論罪科刑法條全文：
刑法第277條
傷害人之身體或健康者，處3年以下有期徒刑、拘役或1,000元以
下罰金。犯前項之罪因而致人於死者，處無期徒刑或7年以上有
期徒刑，致重傷者，處3年以上10年以下有期徒刑。


司法院資訊處製作；財團法人民間司法改革基金會備份。
